臺灣高等法院高雄分院刑事裁定
111年度交聲再字第4號
再審聲請人  
即受判決人  黃聰霖


上列聲請人因過失傷害案件，對於本院110年度交上易字第116號
，中華民國111年1月27日第二審確定判決（原審案號：臺灣屏東
地方法院109年度交易字第348號，聲請簡易判決處刑案號：臺灣
屏東地方檢察署109年度調偵字第262號），聲請再審，本院裁定
如下：
    主  文
再審之聲請駁回。
    理  由
一、聲請再審意旨略以：㈠屏東縣恆春鎮中正路232巷道未劃分向
    線及限制線，機車可以行駛在馬路中心，案發當天路口雖設
    有反光鏡，但因高度不足2米，且俯視造成視覺上死角，未
    能清楚照映聲請人之左方行向來車，另因232巷41號地板填
    高1台尺左右，屋簷下停放車輛及整修房屋搭設鷹架，擋到
    同路232巷39弄由北向南行駛車輛之視線，有車頭之汽車駕
    駛，要出巷口方可看見左手邊5、6公尺外來之車輛，故不能
    以有反光鏡之設置，即認聲請人行向視距良好，且無障礙物
    。當時聲請人車頭已出巷口呈轉彎態勢，看到5、6公尺外，
    告訴人阮雪顯機車從我左手邊過來，聲請人就將車輛立刻停
    下，車道尚有3.1公尺寬之距離，供告訴人機車行駛，告訴
    人是自己撞上來，是肇事主因。請求傳訊高雄區監理所屏澎
    區車輛行車事故鑑定委員會所長到庭說明如何認定是「轉彎
    車未暫停讓直行車先行」；並請求履勘現場及重新鑑定。㈡
    因告訴人於民國108年7月24日在其住處、於同年8月14日在
    鎮公所調解時，走路正常並無異常之處，聲請人為瞭解告訴
    人是否受有右膝外側半月板破損、右膝外側副韌帶撕裂、右
    膝膕滑膜囊腫等傷害，其原因是否與車禍有關，請向枋寮醫
    院調取告訴人病理紀錄及磁振造影檢查資料，並送高雄醫學
    院解讀；且傳訊證人即保險公司承辦人員陳力萁到庭說明該
    傷害與車禍之因果關係。為此，依刑事訴訟法第421條第1項
    第6款規定，聲請再審等語。
二、刑事訴訟法第420條第1項第 6款規定：有罪判決確定後，因
    發現新事實或新證據，單獨或與先前之證據綜合判斷，足認
    受有罪判決之人應受無罪、免訴、免刑或輕於原判決所認罪
    名之判決者，為受判決人之利益，得聲請再審。同條第 3項
    規定：「第一項第六款之新事實或新證據，指判決確定前已
    存在或成立而未及調查斟酌，及判決確定後始存在或成立之
    事實、證據」。準此，依此原因聲請再審者，應提出具體之
    新事實或新證據，由法院單獨或綜合案內其他有利與不利之
    全部卷證，予以判斷，而非徒就卷內業已存在之資料，對於
    法院取捨證據之職權行使加以指摘；如提出或主張之新事實
    、新證據，單獨或與先前之證據綜合判斷，倘無法產生合理
    懷疑，不足以動搖原確定判決所認定之事實者，即無准予再
    審之餘地。又上開條文既曰輕於原判決所認「罪名」，自與
    輕於原判決所宣告「罪刑」有別，所謂輕於原判決所認罪名
    係指與原判決所認罪名比較，其法定刑較輕之相異罪名而言
    （最高法院110年度台抗字第1503號裁定參照）。　
三、刑事訴訟法第429條之3第1項規定：聲請再審得同時釋明其
    事由聲請調查證據，法院認有必要者，應為調查。係鑑於無
    論以何種事由聲請再審，皆需證據證明確有聲請人主張之再
    審事由，如該證據無法院協助，一般私人甚難取得相關證據
    以聲請再審，為填補聲請人於證據取得能力上之不足而設。
    從而，法院依該項規定應為調查者，係指依該證據之內容，
    形式上觀察無顯然之瑕疵，可認為符合聲請再審之事由，惟
    若無法院協助，一般私人甚難取得者而言。倘從形式上觀之
    ，已難認符合所聲請再審之事由，縱屬一般人甚難取得之證
    據，亦非該條項所規定應為調查之證據（最高法院110年度
    台抗字第1656號裁定參照）。
四、汽車行至無號誌而無交通指揮人員指揮，且未劃分幹、支線
    道而車道數相同之交岔路口時，轉彎車應暫停讓直行車先行
    ，道路交通安全規則第102條第1項第2款定有明文。觀之車
    禍現場圖及照片（詳警卷第16頁；第23頁編號9、10照片）
    ，聲請人駕駛車牌號碼000-0000號自用小客貨車，沿屏東縣
    恆春鎮中正路232巷39弄由北往南方向行駛，駛至232巷交岔
    路口時，該路口左側房屋屋簷下地板確已填高，屋簷下停放
    車輛。另該路口正前方設有反射鏡，因該反射鏡已映出232
    巷由東往西方向（即告訴人騎乘機車之方向）之道路情況，
    且設置該反光鏡之目的，係供駕駛人確認左方有無來車之用
    ，應不至於產生視線死角，無法映出左方道路情況，故被告
    駕車行經該路口時，透過觀看反射鏡，衡情應可見到其左側
    即告訴人騎乘機車方向之路況。本件縱有聲請人聲請再審意
    旨所述之情事，聲請人駛至232巷交岔路口，欲右轉時，為
    防止視線死角，更應注意以緩慢前進後暫停之方式，一面目
    視左方有無來車，一面透過觀看反光鏡輔助確認左方有無來
    車後，再行右轉，以避免發生車禍。不能以有障礙物、視線
    死角，或轉彎後仍留有空間讓左方來車通過為由，減輕自己
    注意義務，於未確認左方有無來車之下，即逕行右轉。此外
    ，再參以前開現場圖及照片，本件車禍發生時，被告車輛右
    轉後，其右後車輪位在路口路緣紅線上，且車身已佔據車道
    過半，堪認聲請人於未確認左方有無來車之下，即靠右側逕
    行右轉，致生本件車禍，其駕駛行為應有轉彎車未讓直行車
    先行之過失。原確定判決以此認定被告有過失，尚無違誤。
五、犯罪事實之認定乃事實審法院之職權，事實審法院須按調查
    證據結果，各個證據證明力之強弱，為證據之取捨，綜合判
    斷。縱本件聲請人對於車禍之發生，是否有過失，已送鑑定
    機關鑑定，但法院仍須綜合其他調查之證據，自行判斷，不
    受鑑定之最終結論之拘束。由於原確定判決係就卷內證據資
    料綜合判斷後，認定被告駕駛行為確有過失，並非以鑑定報
    告做為認定被告駕駛行為有過失之主要依據，且認定並無違
    誤。而聲請人就此部分所提出之事實、證據，無非係就原審
    已認定之事實，再行爭執，經單獨或與先前之證據綜合判斷
    ，並無法產生合理懷疑，不足以動搖原確定判決所認定聲請
    人確有過失之事實，自與刑事訴訟法第420條第1項第6 款所
    定聲請再審之要件不符。又此部分已難認符合聲請再審之事
    由，故聲請人請求傳訊高雄區監理所屏澎區車輛行車事故鑑
    定委員會所長到庭說明如何認定是「轉彎車未暫停讓直行車
    先行」，並請求履勘現場及重新鑑定，應無再予調查之必要
    。
六、因聲請人提出之事實、證據，並無法產生合理懷疑，不足以
    動搖原確定判決所認定聲請人確有過失之事實，業如前述。
    且聲請人亦於本院調查中自承：我有去醫院看告訴人，告訴
    人小腿確實有一些擦傷；縱使告訴人有受傷，也只是一些小
    腿上的擦傷而已等語（詳本院卷第54頁）。故聲請人駕駛車
    輛行經肇事地點，欲右轉時，因過失未讓直行車先行，致生
    本件車禍，造成告訴人受有小腿擦傷之事實，應堪認定。因
    聲請人對於告訴人受有小腿擦傷部分，已應負過失傷害之責
    ，則告訴人受有右膝外側半月板破損、右膝外側副韌帶撕裂
    、右膝膕滑膜囊腫等傷害，縱與車禍並無關連；本件車禍告
    訴人係肇事主因，而非肇事次因，聲請人仍應成立過失傷害
    犯行，無法獲得法定刑較輕，且與過失傷害罪相異之罪名。
    依前開說明，自與刑事訴訟法第420條第1項第6 款所定聲請
    再審之要件不符。又此部分已難認符合聲請再審之事由，故
    聲請人請求向枋寮醫院調取告訴人病理紀錄及磁振造影檢查
    資料，並送高雄醫學院解讀；聲請傳訊證人即保險公司承辦
    人員陳力萁到庭說明該傷害與車禍之因果關係，應無再予調
    查之必要。
七、綜上，聲請人所述核與刑事訴訟法第420條第1項第6 款所定
    聲請再審之要件不符，本件再審聲請為無理由，應予駁回。
據上論結，應依刑事訴訟法第434條第1項，裁定如主文。
中　　華　　民　　國　　111 　年　　3 　　月　　29　　日
                    刑事第三庭  審判長法  官  吳進寶
                                      法  官  徐美麗
                                      法  官  方百正
以上正本證明與原本無異。
本裁定不得抗告。
中　　華　　民　　國　　111 　年　　3 　　月　　29　　日
                                      書記官  呂姿儀